最高法院刑事判決　　　 　　　 九十四年度台上字第五四七號
　　上　訴　人　甲○○
　　　　　　　　　　　　7號3.
　　選任辯護人　鐘律師
上列上訴人因違反廢棄物清理法案件，不服台灣高等法院中華民
國九十一年四月十日第二審判決（九十一年度上訴字第二六八號
，聲請簡易判決處刑案號：台灣士林地方法院檢察署八十九年度
偵字第三六六五號），提起上訴，本院判決如下：
    主  文
原判決撤銷，發回台灣高等法院。
    理  由
本件原判決認定：上訴人甲○○明知事業廢棄物之處理，應符合
中央主管機關之規定，公、民營廢棄物清除、處理機構經營廢棄
物之貯存、清除或處理業務，應列明專業技術人員與貯存、清除
、處理之工具、方法、設備及場所，向主管機關申請核發許可證
或核備文件，從事廢棄物貯存、清除、處理或未依廢棄物清除、
處理許可證或核備內容貯存、清除、處理廢棄物者，不得處理及
任意棄置廢棄物致污染環境。竟未依規定申請核發許可證或核備
文件，於民國八十八年九月二十日上午零時三十分許，駕駛未懸
掛車牌之營業大貨車（按車牌號碼為ＦＭ—九一０號），自台北
縣汐止市○○路、茄苳路附近某建築工地，載運該工地之廢棄土
，於同日上午一時十分許，途經台北市南港區○○○路○段二七
九號前，將所載運之廢棄土任意傾倒入由台北市政府工務局養護
工程處所管理之國有土地上（坐落台北市○○段○○段一七五地
號之四分溪內，面積約達十平方公尺，非行水區，詳見原判決附
件複丈成果圖標示Ａ２部分），作為其從事廢棄物之清除與處理
之方法。嗣傾倒完畢正欲駕車離去時，為巡邏至現場之警員發現
，立即鳴笛攔阻追捕；因而維持第一審論處上訴人未依規定領有
廢棄物處理許可證或核備文件，從事廢棄物處理，處有期徒刑壹
年貳月之判決，駁回上訴人在第二審之上訴；固非無見。
惟查：(一)原判決於事實欄認定：「上訴人將所載運之廢棄土任意
傾倒入由台北市政府工務局養護工程處所管理之國有土地上即坐
落台北市○○段○○段一七五地號之四分溪內，面積約達十平方
公尺，非行水區，詳見附件複丈成果圖標示Ａ２部分，作為其從
事廢棄物之清除與處理之方法」；於理由欄說明：「本案現場二
堆廢土及被告所駕駛車輛上之殘留土方樣本（採自A1部分予以編
號1-1、1-2；採自A2部分予以編號2-1、2-2；採自車牌號碼ＦＭ
—九一０號大貨車上部分予以編號3-1、3-2），經採樣後，送內
政部警政署刑事警察局鑑驗，以外觀比對法、酸鹼值（PH值）檢
測、溶液檢測、灼熱試驗、粒子大小分析、掃瞄式電子顯微鏡／
Ｘ射線能譜分析法、氣相層析質譜分析、比重液檢測結果，綜合
研判認編號1-1、1-2與編號3-1、3-2相似、編號2-1、2-2與編號
3-1、3-2不同，此有該局八十八年十二月二十四日刑鑑字第一０
０二七九號鑑驗通知書一份在卷」；惟採樣自原判決附件複丈成
果圖所示A2部分土方即鑑驗編號2-1、2-2，與採自車牌號碼ＦＭ
─九一０號大貨車上殘留土方即鑑驗編號3-1、3-2部分，鑑驗結
果既然不同，何以依據該鑑驗通知書即足以認定原判決附件複丈
成果圖標示A2之廢棄物係上訴人所傾倒？原判決未說明論之理由
，有理由不備之違誤，且有事實與理由矛盾之違法。(二)按廢棄物
處理法所稱之廢棄物，分為一般廢棄物與事業廢棄物，一般廢棄
物之清理，應依該法第二章之規定處理，事業廢棄物之清理則應
依該法第三章之規定處理，如違反其規定，所適用之罰則亦有所
不同；原判決於事實欄載稱：「甲○○明知事業廢棄物之處理，
應……」，似認定本件系爭廢棄物係事業廢棄物，然未於理由欄
說明其所憑之證據，有理由不備之違法。(三)行為後法律有變更者
，除裁判前法律有利於行為人者，適用最有利於行為人之法律外
，要以適用裁判時之法律為原則，刑法第二條第一項規定甚明。
本件上訴人行為後，廢棄物清理法於九十年十月二十四日修正公
布，於同年月二十六日生效（原審判決後，再於九十三年六月二
日修正，然與本件無涉），修正前廢棄物清理法第二十二條第二
項第四款規定：「未依第二十條規定領有廢棄物清理、處理許可
證或核備文件，從事廢棄物貯存、清除、處理，或未依廢棄物清
除、處理許可證或核備文件內容貯存、清除、處理廢棄物者，處
一年以上五年以下有期徒刑，得併科一百萬元以下罰金」，修正
後新法改列於第四十六條第一項第四款，係規定：「未依第四十
一條第一項規定領有廢棄物清除、處理許可文件，從事廢棄物貯
存、清除、處理，或未依廢棄物清除、處理許可文件內容貯存、
清除、處理廢棄物者，處一年以上五年以下有期徒刑，得併科新
台幣三百萬元以下罰金」，將舊法併科罰金銀元一百萬元，改為
新台幣三百萬元，比較新舊法之結果，修正前之舊法並未較有利
於上訴人，第一審判決以修正前之舊法有利於上訴人而依刑法第
二條第一項但書規定，適用修正前之舊法論處，有適用法則不當
之違誤，原判決未予糾正仍維持第一審之判決，殊屬違法。綜上
，應認原判決有撤銷發回之原因。
據上論結，應依刑事訴訟法第三百九十七條、第四百零一條，判
決如主文。
中　　華　　民　　國　九十四　年　　一　　月　二十八  日
                      最高法院刑事第一庭
                          審判長法官  施　文　仁
                                法官  林　永　茂
                                法官  蕭　仰　歸
                                法官  林　茂　雄
                                法官  張　祺　祥
      本件正本證明與原本無異
                                      書  記  官
中　　華　　民　　國　九十四　年　　二　　月 　 二　　日
                                                      Ｅ
